臺灣嘉義地方法院刑事判決　　　　　　　　　　　　　九十三年度訴字第二三四號
　　公　訴　人　臺灣嘉義地方法院檢察署檢察官
　　被　　　告　乙○○
　　指定辯護人　本院公設辯護人丁○○
右列被告因加重強盜案件，經檢察官提起公訴（九十三年度偵字第三一○八號），本
院判決如左：
    主  文
乙○○意圖為自己不法之所有，攜帶兇器，以脅迫至使不能抗拒，而取他人之物，處
有期徒刑柒年貳月。扣案之半截西瓜刀壹把及米黃色膠帶壹截均沒收。
    事  實
一、乙○○於民國（下同）九十三年五月二十八日晚上，在嘉義縣水上鄉某處麵攤飲
    用啤酒後，因缺錢花用，返回其位於嘉義縣水上鄉回歸村北回七十之四號住處，
    取出其所有客觀上足以對人之生命、身體產生危害，可供兇器使用之半截西瓜刀
    一把（木質刀柄長十二點五公分、寬三公分，鐵質刀刃長十八公分、寬四點五公
    分），並將車牌號碼ＭＣＦ─九一○號重型機車之車牌上「九一○」數字以其所
    有之米黃色膠帶一截貼住後，隨即騎乘該機車外出尋找下手強盜之目標；嗣於同
    日晚間十時二十分許，行經嘉義縣水上鄉○○村○○路○段七二○號旁之「紫水
    晶檳榔攤」前，因見該檳榔攤內僅有丙○○一人，認為有機可乘，遂基於意圖為
    自己不法所有之犯意，將機車停在檳榔攤旁，右手執持前揭西瓜刀，隱藏於背後
    ，進入該檳榔攤內，先向丙○○佯稱欲購買檳榔，當丙○○轉身打開冰箱欲取出
    檳榔之際，乙○○便亮出前揭西瓜刀，持向丙○○，丙○○見狀恐懼後退，乙○
    ○即以此方式壓制丙○○，至使不能抗拒，而拿取檳榔攤內玻璃櫃上之現金新台
    幣（下同）五百元二張得手，乙○○並喝令：「錢拿來」（台語），要求丙○○
    交出手中所握金錢，且恫嚇：「不給錢就殺妳」（台語）等語，惟因丙○○尖叫
    呼救，附近鄰居聞聲前來查看，乙○○心慌之下，未及騎乘機車，即匆忙逃離現
    場，並將該西瓜刀丟棄在嘉義縣水上鄉○○路○段四八一號前右側巷內，再持強
    盜所得之一千元購買拖鞋一雙、啤酒十二瓶後，返回住處。嗣警方於同日晚間十
    一時許，在前揭檳榔攤旁，查獲機車一部及扣得黏貼於機車後車牌之前揭米黃色
    膠帶一截，並在檳榔攤前道路上，扣得乙○○逃跑時遺落之拖鞋一雙；其後，警
    方於翌日下午二時四十五分許，循線在乙○○住處將其逕行拘提到案，並帶同乙
    ○○至前揭巷內，扣得西瓜刀一把。
二、案經丙○○訴由嘉義縣警察局水上分局報請臺灣嘉義地方法院檢察署檢察官偵查
    起訴。
    理  由
一、訊據被告乙○○對於右揭犯罪事實，除否認強盜犯意及曾向告訴人丙○○恫稱不
    給錢就殺妳外，餘皆承認不諱，僅辯稱：我拿西瓜刀去只是要嚇嚇告訴人，當時
    告訴人手上拿著錢，但不給我，後來也沒給我，我就拿起一千元離開云云。經查
    ，右揭犯罪事實，業據告訴人丙○○於審理中到庭指訴綦詳（見本院卷第六十七
    頁至第七十六頁），且被告於警偵訊時亦已承認：我進入檳榔攤後，亮出西瓜刀
    ，有叫告訴人把錢拿來，也有伸手拿玻璃櫃上的二張五百元等情（見警卷第五頁
    背面、第六頁，偵卷第十頁），此外，復有現場及查獲照片二十九張附卷可稽（
    見警卷第十二頁至第十五頁，本院卷第四十六頁至第五十六頁），並有前揭西瓜
    刀一支、拖鞋一雙及膠帶一截扣案在卷足佐，又本件告訴人與被告素無怨隙，且
    除前揭恫嚇言詞外，告訴人所為指述皆經被告承認無誤，衡情告訴人並無另予誣
    指被告曾為前揭恫嚇言詞之必要，足證告訴人指訴，應屬實情，被告空言所辯，
    乃係臨訟卸責之語，難謂可採。綜上，本件事證明確，被告犯行堪以認定。
二、按刑法上強盜罪之強暴、脅迫，以所施用威嚇之程度，客觀上足以壓抑被害人之
    意思，至使不能抗拒為已足。至施用之威嚇手段，客觀上是否足以壓抑被害人之
    意思自由，應依一般人在同一情況下，其意思自由是否因此受壓制為斷，不以被
    害人之主觀意思為準。是以犯強盜罪所施之強暴、脅迫行為，祇須在客觀上足以
    壓抑被害人之抗拒為已足，至被害人能否抗拒，實際上有無抗拒，則與強盜罪之
    成立，不生影響。次按兇器，其種類並無限制，凡客觀上足對人之生命、身體、
    安全構成威脅，具有危險性之兇器均屬之，且只須行竊時攜帶此種具有危險性之
    兇器為已足，並不以攜帶之初有行兇之意圖為必要（最高法院七十九年台上字第
    五二五三號判例參照）。上開扣案之半截西瓜刀一把，鐵質刀刃長十八公分、寬
    四點五公分，甚為鋒利，業經本院勘驗無訛，有勘驗筆錄一份在卷可憑（見本院
    卷第三十四頁），其客觀上屬足以殺傷人生命、身體之器械，顯為具有危險性之
    兇器。查被告於深夜時分，見檳榔攤內僅有孤單瘦弱之告訴人女子一人，乃持兇
    器西瓜刀闖入其中，並在檳榔攤之狹窄空間內，近距離以刀喝令告訴人交出財物
    ，且恫稱如不服從將予殺害，復強取金錢，徵諸該等情形，以告訴人主觀上、或
    一般人客觀上之判斷而言，其程度均足以壓制告訴人之意思自由，至使告訴人不
    能抗拒甚明。
三、核被告乙○○所為，係犯刑法第三百三十條之加重強盜罪。被告於前揭強盜犯罪
    行為中，以脅迫恐嚇方式，強盜財物得逞，該脅迫恐嚇之行為，係被告主觀上意
    圖為自己不法所有所實施強盜行為之部分行為，不另論罪。爰審酌被告僅為缺錢
    花用即起意強盜之犯罪動機、目的，且其年輕力壯，竟不思正途奮勉，而以脅迫
    手段強盜財物，危害社會治安甚鉅，對告訴人之身體、生命有造成難以預期傷害
    之危險，惟念及被告犯罪所得非多，未對告訴人之身體造成傷害，且犯罪後能坦
    承大部分犯行，頗具悔意，犯後態度尚稱良好等一切情狀，量處如主文所示之刑
    ，以資懲儆。另扣案之西瓜刀一把及米黃色膠帶一截均為被告所有且係供本件犯
    罪所用之物，業據被告於偵審時供明在卷，爰依刑法第三十八條第一項第二款、
    第三項宣告沒收。至於扣案之拖鞋一雙與本件強盜犯行並無直接關聯，不予宣告
    沒收。
據上論斷，應依刑事訴訟法第二百九十九條第一項前段，刑法第三百三十條第一項、
第五十九條、第三十八條第一項第二款，判決如主文。
本案經檢察官甲○○到庭執行職務
中      華       民       國  九十三    年     七     月     二十一     日
                                    臺灣嘉義地方法院刑事第一庭
                                        審判長法  官  夏 金 郎
                                              法  官  陳 俞 婷
                                              法  官  盧 鳳 田
右正本證明與原本無異。
如不服本判決，應於判決送達後十日內向本院提出上訴狀，上訴於臺灣高等法院臺南
分院（須附繕本）。告訴人或被害人如對於本判決不服者，應具備理由請求檢察官上
訴，其上訴期間之計算係以檢察官收受判決正本之日期為準。
中      華       民       國  九十三    年     七     月     二十一     日
                                              書記官  林 秀 惠
附錄法條
刑法第三百二十八條：
意圖為自己或第三人不法之所有，以強暴、脅迫、藥劑、催眠術或他法，至使不能抗
拒，而取他人之物或使其交付者，為強盜罪，處五年以上有期徒刑。
以前項方法得財產上不法之利益或使第三人得之者，亦同。
強盜罪因而致人於死者，處死刑、無期徒刑或十年以上有期徒刑；致重傷者，處無期
徒刑或七年以上有期徒刑。
第一項及第二項之未遂犯罰之。預備犯強盜罪者，處一年以下有期徒刑、拘役或三千
元以下罰金。
刑法第三百三十條：犯強盜罪而有第三百二十一條第一項各款情形之一者，處七年以
上有期徒刑。
前項之未遂犯罰之。
